【裁判字號】    95,上易,1770
【裁判日期】    950929
【裁判案由】    妨害自由
【裁判全文】
臺灣高等法院刑事判決                95年度上易字第1770號
上  訴  人  臺灣士林地方法院檢察署檢察官
被      告  乙○○
上列上訴人因被告妨害自由案件，不服臺灣士林地方法院95年度
易字第500號，中華民國95年5月30日第一審判決（起訴案號：臺
灣士林地方法院檢察署94年度偵字第6060號），提起上訴，因被
告為有罪陳述，經本院聽取當事人意見後，裁定依簡式審判程序
審判，判決如下：
    主  文
上訴駁回。
乙○○緩刑肆年，並應依臺灣士林地方法院九十五年度他調字第
三七九號調解筆錄之記載，於本判決確定時起之肆個月內，向被
害人甲○○支付該調解筆錄記載之新臺幣拾伍萬元。
    事實及理由
一、本案經本院審理結果，認第一審以被告乙○○犯修正前刑法
    第56條、刑法第305條之恐嚇危害安全罪，判處拘役40 日，
    並諭知易科罰金折算之標準為300元折算1日，認事用法及量
    刑均無不當，應予維持，並引用第一審判決書記載之事實、
    證據及理由（如附件）。
二、原審檢察官循告訴人甲○○之請求，提起上訴，其上訴意旨
    略以：被告與告訴人無任何聯繫及瓜葛，被告竟因懷疑即加
    以恐嚇，行徑甚為囂張，雖經1 年餘，被害人思及此事仍無
    限難過，恐懼而淚流滿面，原審僅量處拘役40日，實不足以
    收懲戒之效等語，指摘原審判決量刑過輕。惟按關於刑之量
    定，係實體法上賦予法院得為自由裁量之事項，倘其未有逾
    越法律所規定之範圍，或濫用其權限，即不得任意指摘為違
    法，以為上訴之理由（最高法院75年臺上字第7033號判例意
    旨參照）。查：本件原審審酌被告前有犯罪紀錄（非累犯）
    ，素行不佳，因懷疑告訴人無端多次對其電話騷擾，竟利用
    電話留言恐嚇告訴人，其行為對於告訴人生活、安全造成干
    擾、危害，惟其犯罪後於原審訊問時認罪坦承犯行等一切情
    狀，量處拘役40日，並諭知易科罰金之折算標準以（銀元）
    3百元折算1日，經本院斟酌被告本案之犯情，告訴人所受恐
    嚇之內容，被告事後坦承犯行之態度，原審判決所載被告之
    前科，係犯傷害罪，經法院判處有期徒刑10月，緩刑2 年確
    定，其該案有期徒刑之宣告已因緩刑期滿（92年1月17日)未
    經撤銷而失其效力，有本院被告前案紀錄表1 份在卷可考，
    並考量告訴人所指其於事後心情無法平復等情，係屬告訴人
    另於附帶民事訴訟請求精神上損害賠償金額（慰藉金）如何
    酌定之問題，且被告於該附帶民事訴訟事件，已與告訴人達
    成和解，願賠付告訴人新臺幣（下同）15萬元，有臺灣士林
    地方法院調解筆錄在卷可證，而原審檢察官於原審法院詢以
    對被告量刑有何意見時，亦當庭表示沒有意見（見原審卷第
    20頁），應認原審量刑未逾越客觀上之適當性、相當性及必
    要性之比例原則，並無量刑失當之情形。原審檢察官以前揭
    理由指摘原審判決量刑過輕，提起上訴，核無理由，應予駁
    回。
三、查被告雖曾有上述前科紀錄，惟其該案有期徒刑之宣告已因
    緩刑期滿未經撤銷而失其效力，與未曾受有期徒刑宣告同，
    本院斟酌其已與告訴人達成和解，其本件係因一時失慮致罹
    刑典，事後於原審及本院均坦承犯行，已表悔意，經此次科
    刑教訓後，應知所警惕，而無再犯之虞，且考量應督促被告
    履行其所答應之和解條件，本院因認原審對其所宣告之刑，
    以暫不執行為適當，爰依現行刑法第74條第1項第1款之規定
    併宣告緩刑4年（依最高法院95年第8次刑事庭會議決議意旨
    ，關於緩刑，縱被告行為時係在修法前，仍一律適用新法）
    ，以啟自新，並依現行刑法第74條2項第3款之規定，為有負
    擔之緩刑，命其應依臺灣士林地方法院95 年度他調字第379
    號調解筆錄之記載，於本判決確定時起之4 個月內，向告訴
    人甲○○支付該調解筆錄記載之15萬元。若被告不履行此一
    負擔，且情節重大足認原宣告之緩刑難收其預期效果，而有
    執行刑罰之必要者，依現行刑法75條之1第1項第4 款之規定
    ，得撤銷其宣告，特於此說明。
四、被告本案行為後，原刑法第56條連續犯之規定，業於94 年2
    月2日修正公布刪除，並於95年7月1日施行(以下以該日為準
    ，稱：修正前、修正後），此刪除雖非犯罪構成要件之變更
    ，但顯已影響被告本案刑罰之法律效果，自屬法律有變更，
    依修正後刑法第2條第1項規定，比較新、舊法結果，仍應適
    用較有利於被告之行為時法律即舊法論以連續犯（最高法院
    95年第8次刑事庭會議決議參照）。又刑法第305條未修正，
    惟其法定刑之罰金刑部分，95年7月1日施行（以下以該日為
    準，稱：修正前、修正後)之修正後刑法第33條第5款規定，
    已將原罰金刑最低額度由銀元1元（相當於新臺幣3元），提
    高為新臺幣1 千元以上，且以百元計之比較新、舊法結果，
    應以行為時法律即修正前刑法第33條第5 款規定有利於被告
    。又被告行為後，刑法施行法增訂之第1條之1亦於95年7 月
    1日施行，刑法第305條所定罰金刑部分，原係依罰金罰鍰提
    高標準條例第1條前段規定提高10 倍，並以銀元作為計算單
    位，因增訂之刑法施行法第1條之1之包裹式修正，亦隨同修
    正，惟經比較新舊法，並無修正前規定對被告不利之情形，
    依現行刑法第2條第1項前段規定，自仍適用修正前之規定。
    末按被告本件犯罪行為時之刑法第41條第1 項前段及罰金罰
    鍰提高標準條例第2條亦已修正（後者刪除)，比較修正後刑
    法第41條第1 項前段規定，以修正前之規定較有利於被告，
    依修正後刑法第2條第1項前段規定，適用修正前刑法第41條
    第1項前段及罰金罰鍰提高標準條例第2條規定，定其易科罰
    金之折算標準。綜上，因上揭比較新舊法之結果，均仍應適
    用原審判決適用之法律，其未及比較適用自不構成撤銷之理
    由，附此敘明。
據上論結，應依刑事訴訟法第373條、第368條、第364條、第273
條之1第1項，刑法第2條第1項、第74條第1項第1款、第2項第3款
，判決如主文。
本案經檢察官姜貴昌到庭執行職務。
中    華    民    國    95    年    9     月    29    日
                  刑事第九庭    審判長法  官  官有明
                                      法  官  周盈文
                                      法  官  王復生
以上正本證明與原本無異。
不得上訴。
                                      書記官  王宜玲
中    華    民    國    95    年    10    月    2     日
附錄：本案論罪科刑法條全文
刑法第305條：
（恐嚇危害安全罪）
以加害生命、身體、自由、名譽、財產之事，恐嚇他人致生危害
於安全者，處2年以下有期徒刑、拘役或3百元以下罰金。


司法院資訊處製作；財團法人民間司法改革基金會備份。
